臺灣臺北地方法院民事裁定
110年度訴字第4728號
原      告  台北富邦商業銀行股份有限公司

法定代理人  程耀輝  
訴訟代理人  盧松永  



被      告  張瑞元  

上列當事人間請求清償借款事件，本院裁定如下：
    主  文
本件移送臺灣雲林地方法院。
    理  由
一、按當事人得以合意定第一審管轄法院；第二十四條之合意管
    轄，如當事人之一造為法人或商人，依其預定用於同類契約
    之條款而成立，按其情形顯失公平者，他造於為本案之言詞
    辯論前，得聲請移送於其管轄法院，民事訴訟法第24條第1
    項前段、第28條第2項前段分別定有明文。考其立法意旨，
    在於當事人之一造為法人或商人時，通常占有經濟上之強勢
    地位，如因契約涉訟而須赴被告之住、居所地應訴，無論在
    組織及人員編制上，均尚難稱有重大不便。如法人或商人以
    預定用於同類契約之債務履行地或合意管轄條款，與非法人
    或商人之他造訂立契約時，他造就此類條款表面上雖有締約
    與否之自由，實際上幾無磋商或變更之餘地。則一旦因該契
    約涉訟，他造即必須遠赴法人或商人以定型化契約所預定之
    法院應訴，在考量應訴之不便，且多所勞費等程序上不利益
    之情況下，經濟上弱勢者往往被迫放棄應訴之機會，如此不
    僅顯示公平，並某程度侵害經濟上弱勢者在憲法上所保障之
    訴訟權，於是特別明文排除合意管轄規定之適用。是以，定
    型化契約當事人因此爭執涉訟時，如法人或商人據此向合意
    管轄法院起訴，在不影響當事人程序利益及浪費訴訟資源之
    情況下，非法人或商人之他造於為本案之言詞辯論前，得聲
    請移送於其管轄法院。因此，在無其他特別審判籍管轄法院
    之適用時，法院受理此種移轉管轄之聲請，自應依民事訴訟
    法第1條「以原就被」原則定管轄法院。
二、經查，本件原告固主張依兩造間簽立之信用貸款契約書（下
    稱系爭契約）第15條，合意以本院為第一審管轄法院（見本
    院卷第13頁），向本院起訴請求被告清償借款，惟系爭契約
    約定條款為原告預定用於同類契約之條款，而原告為法人，
    被告住所為雲林縣○○市○○里00鄰○○路00巷00號，此有本院依
    職權查詢戶政資料在卷可稽，並與原告具狀時於信封上所填
    載之地址相符。參諸雲林縣斗六市與本院所在地臺北市有相
    當距離，而原告為頗具規模之金融公司，在各地均有營業處
    所，應訴並無不便，且被告具狀稱因出血性腦中風，致行動
    不便尚在治療中等語，並提出國立臺灣大學醫學院附設醫院
    雲林分院診斷證明書為憑（見本院卷第37-41頁），再經本
    院以電話聯繫，被告稱：目前生病，沒有辦法去臺北開庭等
    語，堪認雙方間系爭契約約定條款關於合意定本院為第一審
    管轄法院之約定確有顯失公平之情形，被告前開陳述應解為
    有聲請移送管轄之意思，況本院就被告目前病況言實為不便
    利法庭，且被告尚未為本案之言詞辯論，揆諸首揭法條及說
    明，本件即應排除合意管轄法院規定之適用，兩造間既無其
    他特別審判籍管轄法院規定之適用，依民事訴訟法第1條第1
    項之規定，自應由被告住所地法院即臺灣雲林地方法院管轄
    ，爰依被告之聲請，將本件移送於該管轄法院。
三、依民事訴訟法第28條，裁定如主文。
中　　華　　民　　國　　110 　年　　9 　　月　　15　　日
                  民事第五庭     法　官　何佳蓉
以上正本係照原本作成。
如對本裁定抗告須於裁定送達後10日內向本院提出抗告狀，並繳
納抗告費新臺幣1,000元。
中　　華　　民　　國　　110 　年　　9 　　月　　16　　日
                                 書記官　陳立俐